臺灣桃園地方法院刑事裁定
110年度聲判字第39號
聲  請  人  徐清雲
即  告訴人        

代  理  人  吳承祐律師
被      告  黃世燕


上列聲請人即告訴人因被告傷害案件，不服臺灣高等檢察署檢察
長民國110年3月16日所為110年度上聲議字第2496號駁回聲請再
議之處分（原不起訴處分案號：臺灣桃園地方檢察署109年度偵
字第35826號），聲請交付審判，本院裁定如下：
    主  文
聲請駁回。
    理  由
一、聲請交付審判意旨詳如附件「刑事聲請交付審判狀」（下稱
    聲請狀）所載。
二、告訴意旨略以：被告丙○○與聲請人即告訴人乙○○（下稱聲請
    人）為鄰居，被告於民國109年9月19日下午3時50分許，在
    桃園市○鎮區○○路000號旁停車場，因與聲請人有口角衝突，
    竟基於傷害之犯意，隨手拾取磚塊毆打聲請人，致聲請人受
    有右側大拇指挫擦傷、頸部、背部及左前臂擦傷等傷害。因
    認被告涉犯刑法第277條第1項傷害罪嫌。
三、按告訴人不服上級法院檢察署檢察長認再議無理由之駁回處
    分者，得於接受處分書後十日內委任律師提出理由狀，向該
    管第一審法院聲請交付審判，刑事訴訟法第258條之1第1項
    定有明文。準此，若未經臺灣高等檢察署檢察長為再議無理
    由之駁回處分，告訴人即不得聲請交付審判。查本案經臺灣
    桃園地方檢察署檢察官以109年度偵字第35826號為不起訴處
    分（下稱原處分），聲請人即告訴人乙○○（下稱聲請人）聲
    請再議，經臺灣高等檢察署檢察長以110年度上聲議字第249
    6號為駁回再議之處分（下稱再議處分），聲請人於民國110
    年3月22日收受上開再議處分處分書，於同年4月1日委任代
    理人甲○○律師向本院提出本件聲請，符合上開10日法定期間
    之要求，合先敘明。
四、次按刑事訴訟法規定之「交付審判制度」，係對於「檢察官
    不起訴或緩起訴裁量權」制衡之一種外部監督機制，法院僅
    就檢 察官所為不起訴或緩起訴之處分是否正確加以審查，
    以防止檢察機關濫權。準此，同法第258條之3第3項所規定
    ，法院就交付審判之聲請為裁定前，得為必要之調查，係指
    調查證據範圍應以偵查中曾顯現者為限，不可就新提出之證
    據再為調查，亦不可蒐集偵查卷以外之證據，否則將與同法
    第260條再行起訴之規定混淆不清。又法院於審查交付審判
    之聲請有無理由時，除認告訴人所指摘不利被告之事證未經
    檢察機關詳為調查或斟酌，或不起訴處分書所載理由違背經
    驗法則、論理法則或其他證據法則者外，不宜率予交付審判
    ，法院辦理刑事訴訟案件應行注意事項第118點亦定有明文
    。且法院裁定交付審判，即如同檢察官提起公訴，使案件進
    入審判程序，是以，法院裁定交付審判之前提，必須為偵查
    卷內所存證據已符合刑事訴訟法第251條第1項規定「足認被
    告有犯罪嫌疑」檢察官應提起公訴之情形，亦即該案件已經
    跨越起訴門檻，否則縱或法院對於檢察官所認定之基礎事實
    有不同判斷，但如該案件仍須另行蒐證偵查始能判斷應否交
    付審判者，因交付審判審查制度並無如同再議救濟制度得為
    發回原檢察官續行偵查之設計，法院仍應依同法第258條之3
    第2項前段之規定，以聲請無理由裁定駁回。
五、又犯罪事實應依證據認定之，無證據不得認定犯罪事實，刑
    事訴訟法第154條第2項定有明文。經查：
　㈠被告丙○○堅詞否認涉有上開聲請人所指之傷害犯行，辯稱：
    乙○○拿石頭毆打我後腦後，我就昏倒一下子，醒來很害怕才
    拿石頭，沒有攻擊他，想保護自身等語。而聲請人、被告於
    上開告訴意旨欄所示時、地，曾有同時在場且聲請人有持石
    頭毆打被告等情，為聲請人於偵查中所是認，核與被告所述
    、證人即聲請人配偶宋美惠、證人即聲請人鄰居陳美香於偵
    查中所為證述內容大致相符，復佐以卷附聯新國際醫院診斷
    證明書及被告傷勢照片所顯示之受傷情形及傷勢位置，再參
    酌被告係於與聲請人發生肢體衝突後之密接時間內即就醫治
    療，足認被告於案發當時確遭聲請人持石頭毆打其後腦。
　㈡又依上開證人陳美香於偵查中證稱：我沒有看到傷害過程，
    我當時是在住處2樓聽到乙○○很大聲罵人的聲音等語（見偵
    卷第106頁）、證人宋美惠於偵查中證稱：事發時場面混亂
    ，我沒看到乙○○與丙○○間誰拿石頭先敲對方，也沒看到丙○○
    敲擊的部位等語（見偵卷第106頁），是依其等證述，均未
    能明確指向被告當下係主動先攻擊聲請人且確實有以磚塊或
    石頭攻擊到聲請人身體部位，是縱認被告曾與聲請人發生拉
    扯或過程中有持石頭、磚塊，然於被告有遭聲請人持石頭毆
    打後腦之情況下，無法排除被告係為防護自身，防止告訴人
    繼續攻擊之防禦性行為，而參酌被告當時可資運用之防衛措
    施等客觀情狀而做判斷，依一般理性之第三人處於此防衛者
    所面臨之狀況，難任已逾越必要之防衛行為，是依無罪推定
    原則，卷內事證尚不足以認定被告確有構成聲請人所指之傷
    害犯罪。
六、綜上所述，依卷內現存之證據，尚難認被告本案傷害犯罪嫌
    疑已跨越起訴門檻，原處分及再審處分所為證據取捨及事實
    認定之理由，並無違背經驗法則或論理法則之情事。依上開
    說明，原偵查檢察官及臺灣高等檢察署檢察長以被告罪嫌不
    足為由，予以不起訴處分及駁回再議之聲請，其認事用法並
    無不當。聲請人向本院聲請交付審判，為無理由，應予駁回
    。
七、依刑事訴訟法第258條之3第2項前段，裁定如主文。
中　　華　　民　　國　　111 　年　　1 　　月　　27　　日
                  刑事第二庭　審判長法　官　劉家祥
　　　　　　　　　
                                    法  官  陳布衣
　　　　　　　　　　　　　　　　　　
                                    法  官  陳炫谷
以上正本證明與原本無異。
不得抗告。
　　　　　　　　　　　　　　      　書記官　張佑聖
中　　華　　民　　國　　111 　年　　1 　　月　　27　　日